【裁判字號】    91,易,121
【裁判日期】    920508
【裁判案由】    傷害
【裁判全文】
臺灣臺北地方法院刑事判決                          九十一年度易字第一二一號
    公  訴  人  臺灣臺北地方法院檢察署檢察官
    被      告  辛○○
                丙○○
                丁○○
                庚○○
                戊○○
    右  一  人
    選任辯護人  鄭世脩律師
右列被告等因傷害案件，經檢察官聲請簡易判決處刑（九十年度偵字第七八二六號）
，本院刑事庭受理後（九十一年度簡字第二九九號），認不宜簡易判決處刑，而簽移
本院適用通常程序審理，本院判決如左：
    主      文
辛○○、丙○○、丁○○共同傷害人之身體，各處拘役參拾日，如易科罰金，均以參
佰元折算壹日。
庚○○、戊○○均無罪。
    事      實
一、辛○○因被乙○○積欠債務甚鉅，屢尋乙○○未遇，嗣於民國九十年二月五日上
    午十一時許經乙○○之前夫己○○告知乙○○正在臺北市○○街三三五號五樓住
    處，即夥同其妻丙○○及妻舅丁○○，於同日下午一時許前往上址乙○○住處，
    雙方因債務事項發生爭執，辛○○為恐要債無著，竟與同有傷害犯意聯絡之丙○○及丁○○，共同出手拉扯乙○○，致乙○○受有頭部鈍傷、上下肢及軀幹多處
    瘀血等傷害。
二、案經乙○○訴由臺北市政府警察局中山分局報請臺灣臺北地方法院檢察署檢察官
    偵查聲請簡易判決處刑，經本院刑事庭認不宜以簡易判決處刑，而改依通常程序
    審理。
    理      由
一、右揭犯罪事實，業據被告辛○○、丙○○、丁○○於審理時均坦承不諱，並有告
    訴人乙○○指訴綦詳，又有長庚紀念醫院出具之乙○○甲種診斷證明書附卷可稽
    ，被告等出手拉扯之積極作為與乙○○所受傷害之結果間，顯有相當因果關係，
    足認被告辛○○、丙○○、丁○○之自白與事實相符，被告三人難辭故意傷害罪
    責，罪證明確，犯行均堪認定。
二、核被告辛○○、丙○○、丁○○所為，均係犯刑法第二百七十七條第一項之傷害
    罪。被告辛○○等三人間具有犯意聯絡及行為分擔，為共同正犯。爰審酌被告辛○○、丙○○、丁○○乃為求債務得償而前往乙○○住處，卻未能理性處理，遂
    因要求還債致生爭執進而拉扯，並造成乙○○受有傷害，惟被告等犯罪後尚能坦
    承犯行等一切情狀，各量處如主文所示之刑，並均諭知易科罰金之折算標準，以
    資懲儆。
三、公訴意旨另以被告戊○○、庚○○於九十年二月五日下午一時許與被告辛○○、
    丙○○、丁○○及另二名姓名年籍不詳之男子，前往臺北市○○街三三五號五樓
    告訴人乙○○住處，因債務事項與乙○○發生爭執，為恐要債無著，竟夥同有傷
    害犯意聯絡之被告辛○○、丙○○及丁○○，共同出手拉扯毆打乙○○，致乙○○受有頭部鈍傷、上下肢及軀幹多處瘀血等傷害，因認被告戊○○、庚○○涉犯
    刑法第二百七十七條第一項之傷害罪嫌等語。又被告辛○○、丙○○、丁○○、
    庚○○、戊○○及另二名姓名年籍不詳之男子並當場搶走乙○○所有之蝴蝶翡翠
    別針等珠寶二十六件、金融卡三張、現金新臺幣（下同）三萬一千元等物，且在
    屋內翻箱倒櫃，嗣被告辛○○等人更基於妨害自由之犯意聯絡，共同將乙○○以
    藍色塑膠袋套住頭部，強押上一輛貨車，載往臺北縣石碇鄉某處山區，綁在樹幹
    上，逼問其餘財物去處，不准其離去，期間辛○○以行動電話與庚○○聯絡，至
    翌日凌晨四時許，始由辛○○及一名自稱「強大哥」之人，持已書妥之同意書，
    強迫乙○○捺指印並道出提款卡密碼，以此剝奪行動自由方法使乙○○行無義務
    之事。翌日上午五時二十分許，自稱「強大哥」之人以金融卡在郵局櫃員機提領
    十二萬元後，始歸還三張金融卡，再由辛○○等人載送乙○○返家，經乙○○報
    警循線查知上情，因認被告辛○○、丙○○、丁○○、庚○○、戊○○涉有刑法
    第三百零二條、第三百零四條、第三百二十五條第一項等罪嫌等語。
    （一）按犯罪事實應依證據認定之，無證據不得推定其犯罪事實，刑事訴訟法第
          一百五十四條定有明文。再告訴人之告訴，係以使被告受刑事訴追為目的
          ，是其陳述是否與事實相符，仍應調查其他證據以資審認；且認定不利於
          被告之事實，須依積極證據，苟積極證據不足為不利於被告事實之認定時
          ，即應為有利於被告之認定，更不必有何有利之證據，最高法院五十二年
          臺上字第一三○○號及三十年上字第八一六號分別著有判例可資參照。
    （二）公訴意旨認被告庚○○、戊○○涉有本件傷害部分犯行，無非是以此部分
          事實業據告訴人乙○○指訴在卷，並有長庚紀念醫院出具之乙○○甲種診
          斷證明書、乙○○傷勢照片附卷可稽為其論據。惟訊據被告庚○○、陳鴻
          明始終堅詞否認有何傷害犯行，被告庚○○辯稱：伊有與乙○○爭吵債務
          問題，但沒有動手打架等語，另被告戊○○則辯稱：當日伊並未進入張美
          春屋內等語。經查，告訴人自警訊、偵查以迄審理時，均未能明確指訴於
          九十年二月五日下午一時許，在其位於臺北市○○街三三五號五樓住處，
          係遭何人以何種方式毆打成傷，初於九十年二月六日警訊時僅指述案發當
          時係辛○○用拳頭打其全身，致頭部、背部、手腳疼痛云云（見偵查卷宗
          第二十一頁背面）；於同年二月十二日警訊中則改指稱辛○○、庚○○帶
          同辛○○之妻、辛○○妻子之兄及二名不詳男子共六人於九十年二月五日
          在其住處對其拳打腳踢等語（見偵查卷宗第二十三頁背面）；嗣於九十年
          十一月十二日偵查中則另指稱：「（誰打你？）都打，打一百多個耳光，
          尤其庚○○、辛○○二人打最多」（見偵查卷宗第一八七頁背面），自此
          告訴人前後不一之指述參互以觀，就毆打其身體之人究係何人、如何毆打
          成傷，迄未見具體真確之描述，更從未見其指直被告戊○○，至告訴人於
          偵查中固指訴遭被告等人打一百多個耳光，尤其被告庚○○、辛○○二人
          打最多云云，惟觀諸卷附之長庚紀念醫院出具之乙○○甲種診斷證明書、
          乙○○傷勢照片所示，其並無臉頰受有傷害之情狀，該診斷證明書亦無任
          何類似記載，是告訴人所稱被告庚○○、戊○○亦有傷害犯行，顯有可疑
          ，不容逕信。嗣於本院審理時告訴人乙○○仍無法就其所指之被告係如何
          對其毆打之情節而為具體描述，亦無其他事證可供本院調查參佐，況且同
          案被告辛○○、丙○○、丁○○等人就被訴傷害部分，業已自白認罪，渠
          等所供亦從未指述被告庚○○、戊○○同涉此節，顯難逕為不利被告楊淑
          華、戊○○之認定而遽入人罪。
    （三）公訴人另以被告辛○○、丙○○、丁○○、庚○○、戊○○均涉有本件妨
          害自由、搶奪等犯行，則是以告訴人乙○○之指訴、被告等供認案發時曾
          至告訴人張春美住處、證人即乙○○之前夫己○○證稱係其開門讓被告闕
          鐵城等人進入一節、案發前後被告等所在位置及以行動電話相互聯絡之通
          聯紀錄、證人即臺北市政府警察局中山分局圓山派出所警員甲○○受理報
          案經過之證詞、記載交付珠寶及現金十五萬之切結書、載有乙○○受傷之
          診斷證明書、傷勢照片及提款機錄影之翻拍照片等為其論據。訊據被告闕
          鐵城、丙○○、丁○○、庚○○、戊○○均始終堅詞否認有公訴人所指之
          妨害自由、搶奪等犯行。經查：(1)告訴人乙○○與被告辛○○、庚○○間
          有債務關係，迭經被告等人陳明在卷，告訴人乙○○亦所是認，而被告楊
          淑華在案發當時因索債未果，即先行離去，亦有告訴人乙○○及被告闕鐵
          城、丙○○、丁○○等陳述明確，是公訴人所指此部分之情節，被告楊淑
          華是否知情參與而相涉，已有可疑。(2)被告辛○○等人於案發之日能尋遇
          乙○○，固有賴證人己○○之通知，惟己○○在通知辛○○等人到場後旋
          即離開告訴人住處之情節，業據證人己○○結證無訛，此由告訴人亦未見
          己○○在場可明，是證人己○○之證詞，顯與公訴人所指此部分犯行無涉
          。至於告訴人住處凌亂之情形，依證人己○○於審理中證稱：伊並不清楚
          屋內是否被翻過，因為伊搬家時可能有點凌亂，亦不能逕認告訴人住處凌
          亂即為被告等人實施犯行所致。(3)被告辛○○、丙○○、丁○○於偵審中
          供稱告訴人確曾提出二十六件珠寶及現金十五萬元清償欠款，並提出切結
          書影本為憑，惟告訴人乙○○除矢口否認曾見過該紙切結書外，並堅稱其
          所簽署係另紙「同意書」云云，嗣經本院命被告辛○○提出該切結書原本
          送請法務部調查局就切結書上所捺之指紋鑑定是否為乙○○所有，卻因印
          泥淤積、模糊不清，無法分辨線特徵鑑定而未有結果，實不足據此而為不
          利被告等之認定。(4)又告訴人指訴遭被告多人押往山區，且被提領十二萬
          元一節，被告等均否認有上開犯行，依卷附之提款機錄影翻拍照片所示，
          顯非被告等人之影像，而告訴人所指之提款機錄影翻拍照片上之「強大哥
          」與被告等人有何牽涉，復查無任何事證以明，又經該名「強大哥」所提
          領之金額係十二萬，並非切結書所載之十五萬元，亦有未合，均難就此論
          證被告等事涉犯行。(5)公訴人固另以通聯紀錄顯示被告辛○○、丙○○、
          丁○○等使用之行動電話自九十年二月五日下午三、四時許起至同年二月
          六日上午六、七時許止，均在臺北縣石碇鄉附近，惟被告辛○○、丙○○
          、丁○○在該段期間乃因前往其外婆位於臺北縣石碇鄉之住處等情，亦有
          證人即被告辛○○之舅父王培淦證述在卷，被告戊○○並未同往，而被告
          庚○○雖與被告辛○○有多次電話聯絡情事，基於渠等本早已相識，又有
          同業往來，縱有電話聯繫，亦屬尋常，此通聯紀錄既無從得知通話內容，
          告訴人亦從未指明係被押往何處山區，依大臺北地區四周環山之地勢，可
          能之處甚多，又豈能以被告當中有人確實前往臺北縣石碇鄉，即逕認被告
          等即有告訴人指訴之犯行。(6)證人甲○○於審理時固證稱：伊看到告訴人
          時，其裙子上確實帶有一些泥土等語，但證人更進而證述：伊對當時告訴
          人身體外觀有無看到傷勢，手腕部位、腳踝有無被綁過的痕跡，沒有印象
          ，因為告訴人沒有告知，故也沒有察看等語，衡諸一般報案情節，告訴人
          焉有不將身體之傷勢主動告知受理員警，而僅由警員觀察其衣著有無沾染
          泥土？據此亦難佐證告訴人指訴而為採信。(7)況且被告辛○○、庚○○除
          與告訴人乙○○有龐大之債務糾紛外，乙○○更因庚○○之告訴，受有刑
          事追訴、審理，並經臺灣板橋地方法院以九十年度訴字第一○八八號判處
          有期徒刑四年，有該案號判決影本附卷可稽，怨隙既存，倘無積極具體事
          證相佐，即難依告訴人片面之指述逕採為被告等不利之論據。綜上，告訴
          人之指訴既流於空洞，又無積極事證可資佐證而瑕疵顯具，尚不足認被告
          辛○○等人即有公訴人所指之共同妨害自由、搶奪等犯行，其理至明。
    （四）此外，復查無其他積極、具體確切之證據足資認定被告辛○○、丙○○、
          丁○○、庚○○、戊○○涉有公訴人此部分所指之犯行，是因不能證明被
          告等犯罪，原應均為無罪判決之諭知，惟公訴意旨認被告辛○○、丙○○
          、丁○○此部分與前開有罪部分具有牽連犯之裁判上一罪關係，故此等被
          告三人均不另為無罪之諭知，附此敘明。
據上論斷，應依刑事訴訟法第四百五十二條、第二百九十九條第一項前段、第三百零
一條第一項，刑法第二十八條、第二百七十七條第一項、第四十一條第一項前段，罰
金罰鍰提高標準條例第一條前段、第二條，判決如主文。
本案經檢察官吳春麗到庭執行職務
中      華      民      國      九十二      年      五      月    八    日
                                      臺灣臺北地方法院刑事第九庭
                                          法  官  張  江  澤
右正本證明與原本無異。
如不服本判決，應於判決送達後十日內，向本院提出上訴狀。
                                          書記官  陳  泰  寧
中      華      民      國      九十二      年      五      月  十二    日
附錄本案論罪科刑法條全文：
刑法第二百七十七條：
傷害人之身體或健康者，處三年以下有期徒刑、拘役或一千元以下罰金。
犯前項之罪因而致人於死者，處無期徒刑或七年以上有期徒刑；致重傷者
，處三年以上十年以下有期徒刑。


司法院資訊處製作；財團法人民間司法改革基金會備份。
